【裁判字號】    95,上訴,1704
【裁判日期】    951011
【裁判案由】    違反毒品危害防制條例
【裁判全文】
臺灣高等法院高雄分院刑事判決        95年度上訴字第1704號
上  訴  人
即  被  告  甲○○
上列上訴人因違反毒品危害防制條例案件，不服臺灣高雄地方法
院94年度訴字第3645號中華民國95年7 月31日第一審判決（起訴
案號：臺灣高雄地方法院檢察署94年度毒偵字第6994號；併辦案
號：臺灣臺中地方法院檢察署95年度毒偵字第1783號），提起上
訴，本院依簡式審判程序判決如下：
     主  文
原判決撤銷。
甲○○連續施用第一級毒品，累犯，處有期徒刑壹年。
扣案殘留海洛因之注射針筒參支，沒收銷燬之；扣案注射針筒貳
支，沒收。
    事  實
一、甲○○前於民國87年間因施用毒品案件，經臺灣高雄地方法
    院裁定送觀察、勒戒及強制戒治後，於89年2 月25日執行完
    畢。復於88年間因施用毒品案件，經同法院裁定送強制戒治
    ，於90年8月13日停止戒治出所，於90年10月31日期滿而執
    行完畢。又前因違反肅清煙毒條例等案件，經法院判處有期
    徒刑3年8月確定，於91年10月1日執行完畢。詎甲○○明知
    海洛因為毒品危害防制條例第2條第2項第1款所列之第一級
    毒品，不得非法持有、施用，仍不知悔改，於前開強制戒治
    執行完畢釋放後5年內，復基於施用第一級毒品海洛因之概
    括犯意，自94年7月中旬某日起至95年3月23日某時許止，連
    續在高雄縣六龜鄉○○村○○路101號住處、裕濃路81巷產
    業道路旁或高雄、台中地區等地，以將海洛因摻水置入注射
    針筒內，再注射於其身體方式施用之，平均每1至2天施用1
    次。嗣分別經警(一)於94年7月31日下午4時30分許，在前述產
    業道路旁查獲，並扣得其所有殘留海洛因之注射針筒1支；
    (二)95年3月24日晚上8時15分許，在臺中縣豐原市○○路○段
    59巷5弄14號前查獲，並扣得其所有殘留海洛因之注射針筒2
    支及預備供施用毒品用之注射針筒2支，並經其同意採集尿
    液送驗後，始知上情。
二、案經高雄縣政府警察局六龜分局報請臺灣高雄地方法院檢察
    署檢察官偵查起訴暨臺中縣警察局豐原分局報請臺灣臺中地
    方法院檢察署檢察官併辦。
    理  由
一、上訴人即被告甲○○於警詢、原審及本院審理中對於上開施
    用海洛因之行為均坦承不諱，且被告於先後2 次為警查獲後
    所採尿液經送驗結果，均呈嗎啡陽性反應之事實；有台灣檢
    驗科技股份有限公司94年8 月24日濫用藥物尿液檢驗報告（
    檢體編號：0039號）、中山醫學大學附設醫院藥物檢測報告
    （檢體編號：A95036號）在卷可稽，而扣案之注射針筒共5
    支，經送高雄醫學大學附設中和紀念醫院鑑定結果，其中94
    年7 月31日扣案之注射針筒1 支及95年3 月24日扣案之注射
    針筒其中2 支，呈海洛因陽性反應，有該院94年11月8 日報
    告編號9411－67，95年7 月11日報告編號9507－74、9507－
    77檢驗報告在卷可佐，足認被告自白與事實相符。又被告前
    於87年間因施用毒品案件，經臺灣高雄地方法院裁定送觀察
    、勒戒及強制戒治後，於89年2 月25日執行完畢。復於88年
    間因施用毒品案件，經裁定送強制戒治，於90年8 月13日停
    止戒治出所，於90年10月31日期滿而執行完畢之事實，業經
    原審依職權調閱臺灣高雄地方法院檢察署88年度偵字第3966
    號、臺灣臺南地方法院檢察署90年度戒執一字第136 號卷全
    卷查閱無訛，及臺灣高等法院被告前案紀錄表在卷可稽，其
    於強制戒治執行完畢釋放後，5 年內再犯毒品危害防制條例
    第10條第1 項之施用第一級毒品犯行，所為與毒品危害防制
    條例第23條第2 項之規定相符，即應逕行依法論科。
二、按海洛因，係毒品危害防制條例第2 條第2 項第1 款所稱之
    第一級毒品，故核被告所為，係犯該條例第10條第1 項之施
    用第一級毒品罪。被告為施用而持有第一級毒品海洛因，其
    前後持有之低度行為均應為施用之高度行為所吸收，不另論
    罪。被告先後多次施用第一級毒品海洛因，時間緊接，方法
    相同，觸犯構成要件相同之罪名，顯係基於概括犯意為之，
    應依連續犯規定論以一罪，並依法加重其刑。又被告自94年
    7 月中旬起至同年月31日下午3 時30分止以外之施用海洛因
    行為，雖未經檢察官提起公訴，惟與起訴部分具有連續犯之
    裁判上一罪關係，自為起訴效力所及，本院自應一併審理。
    又被告行為後，刑法已於95年2 月2 日修正公布，同年7 月
    1 日施行；其中刑法第56條關於連續犯之規定已經刪除，惟
    依修正後刑法第2 條第1 項前段規定：「行為後法律有變更
    者，適用行為時之法律。」而本件如適用連續犯規定，被告
    之多次犯罪行為，係以一罪論；如依修正後規定，則係數罪
    併罰，可見修正後規定顯然對被告不利，是本件依前述規定
    仍應適用有利於被告之行為時法律，即仍有連續犯之適用，
    附此敘明（關於累犯部分，因被告係故意犯罪，不生新舊法
    比較問題，應逕適用條正前刑法第47條規定）。又被告前因
    違反肅清煙毒條例等案件，經法院判處有期徒刑3 年8 月確
    定，於91年10月1 日執行完畢之事實，有臺灣高等法院被告
    前案紀錄表在卷可稽，其於有期徒刑執行完畢後，5 年內再
    犯本件有期徒刑以上之罪，為累犯，應依法加重其刑，並遞
    加重之。
三、原判決以被告罪證明確而為論罪科刑，固非無見，惟扣案之
    注射針筒其中3 支係殘留海洛因，此為原判決理由所敘明，
    惟其於事實則認均認定係供犯罪所用之物；另關於其餘2 支
    注射針筒，原判決於主文認定係未使用過，惟於事實及理由
    則認定係犯罪所用之物，致其主文、事實與理由有所不符不
    符。被告上訴意旨認原判決量刑過重，雖無理由，但原判決
    既有不當之處，應由本院撤銷改判。爰審酌被告前經觀察、
    勒戒及強制戒治後，未能戒絕毒癮，足證前開保安處分措施
    實難矯治其惡性，再次施用第一級毒品海洛因而觸法，顯見
    其無悔改之意，意志不堅，一犯再犯，有失政府制定毒品危
    害防制條例之立法美意，本不宜寬貸，惟念其施用毒品乃自
    戕一己之身體健康及犯後坦承等一切情狀，量處如主文第2
    項所示之刑，以資懲儆。扣案之殘留海洛因注射針筒3 支（
    其中1 支為94年7 月31日扣案，2 支為95年3 月24日扣案）
    ，均應依毒品危害防制條例第18條第1 項前段之規定，不問
    屬於犯人與否，沒收銷燬之（其注射針筒本身因與其上海洛
    因無從析離，應一併沒收銷燬之），至送驗時所耗損之毒品
    既已滅失，爰不另為沒收銷燬之諭知，附此敘明。另95年3
    月24日扣案未殘留海洛因之注射針筒2 支，送驗後雖無海洛
    因反應，此有高雄醫學大學附設中和紀念醫院95年3 月21日
    報告編號0000－000 檢驗報告1 紙在卷可稽，然被告陳稱為
    其所有，預備供本件施用毒品所用之物，爰依刑法第38條第
    1 項第2 款宣告沒收。
據上論斷，應依刑事訴訟法第369 條第1 項前段、第364 條、第
273 條之1 第1 項、第299 條第1項 前段，毒品危害防制條例第
10條第1 項、第18條第1 項前段，刑法第2 條第1 項前段、第11
條、第38條第1 項第2 款，修正前刑法第56條、第47條，判決如
主文。
本案經檢察官方娜蓉到庭執行職務。
中    華    民    國    95    年    10    月    11    日
                  刑事第三庭    審判長法  官  周賢銳
                                      法  官  范惠瑩
                                      法  官  黃仁松
以上正本證明與原本無異。
如不服本判決應於收受本判決後10日內向本院提出上訴書狀，其
未敘述上訴理由者，並得於提起上訴後10日內向本院補提理由書
狀（均須按他造當事人之人數附繕本）「切勿逕送上級法院」。
中    華    民    國    95    年    10    月    11    日
                                      書記官  馬蕙梅
附錄本判決論罪科刑法條：
毒品危害防制條例第10條
施用第一級毒品者，處6月以上5年以下有期徒刑。


司法院資訊處製作；財團法人民間司法改革基金會備份。
